【裁判字號】    98,訴,3013
【裁判日期】    980930
【裁判案由】    毒品危害防制條例
【裁判全文】
臺灣板橋地方法院刑事判決              98年度訴字第3013號
公  訴  人  臺灣板橋地方法院檢察署檢察官
被      告  甲○○
上列被告因違反毒品危害防制條例案件，經檢察官提起公訴（九
十八年度毒偵字第四四四四號），被告於本院準備程序進行中，
就被訴事實為有罪之陳述，經本院告知簡式審判程序意旨，並聽
取公訴人及被告之意見後，本院合議庭裁定由受命法官獨任依簡
式審判程序審理，並判決如下：
    主  文
甲○○施用第一級毒品，累犯，處有期徒刑肆月，如易科罰金，
以新臺幣壹仟元折算壹日。扣案之第一級毒品海洛因壹包（驗餘
淨重零點零陸壹肆公克），沒收銷燬之。
    事  實
一、甲○○前因施用毒品案件，經本院裁定送觀察、勒戒後，認
    有繼續施用毒品之傾向，復經本院以八十九年度毒聲字第四
    ０二三號裁定令入戒治處所施以強制戒治，於民國九十年一
    月二十日停止戒治並交付保護管束，嗣因違反保護管束應遵
    守事項情節重大，經本院以九十年度毒聲字第二三七三號裁
    定撤銷停止戒治，再令入戒治處所施以強制戒治後，業於九
    十一年一月二十日執行完畢，並由臺灣板橋地方法院檢察署
    檢察官以九十一年度戒毒偵字第一０七號為不起訴處分確定
    。復因施用毒品案件，經本院以九十三年度訴字第五０三號
    判處有期徒刑八月確定（犯罪時間：九十二年十一月十三日
    ），於九十四年六月十九日縮刑期滿執行完畢。再因施用毒
    品案件，經本院以九十五年度訴字第九三八號判處有期徒刑
    七月，嗣經臺灣高等法院以九十五年度上訴字第二四五九號
    撤銷原判決改判處有期徒刑九月確定，並經同法院以九十六
    年度聲減字第九八八號裁定減為有期徒刑四月又十五日確定
    （起訴書誤載為九十六年度聲減字第一二六三號判決），甫
    於九十六年七月十六日縮刑期滿執行完畢。詎仍不知悛悔，
    其明知海洛因係業經公告列為毒品危害防制條例第二條第二
    項第一款之第一級毒品，不得非法持有、施用，詎仍未戒除
    施用毒品習性，復基於施用第一級毒品海洛因之犯意，於九
    十八年六月十六日下午一時許（起訴書誤載為九十八年六月
    十四日），在臺北縣三重市○○街之玫瑰公園內，施用第一
    級毒品海洛因一次。嗣於翌日下午一時四十分許，在臺北縣
    三重市○○街一一二巷四十五弄一號前，為警察覺其形跡可
    疑上前盤查，甲○○於非法持有、施用第一級毒品海洛因之
    犯罪未被發覺前，即向現場實施攔檢之員警黃景佑表示其有
    非法持有、施用第一級毒品之犯行，並主動交出而扣得其所
    有之第一級毒品海洛因一包（驗餘淨重零點零六一四公克）
    ，自首而接受裁判。
二、案經臺北市政府警察局中正第一分局報告臺灣板橋地方法院
    檢察署檢察官偵查起訴。
    理  由
壹、程序事項：
    被告甲○○所犯係死刑、無期徒刑或最輕本刑為三年以上有
    期徒刑以外之罪，亦非屬高等法院管轄第一審之案件，其於
    準備程序中就被訴事實為有罪之陳述，經本院告知簡式審判
    程序之旨，並聽取公訴人及被告之意見後，經本院合議庭認
    為適宜，乃依刑事訴訟法第二百七十三條之一第一項規定，
    裁定由受命法官獨任進行簡式審判程序，先予敘明。
貳、實體事項：
一、上揭犯罪事實，業據被告於本院審理中供承不諱，且被告於
    前揭查獲時地為警依法對其採集之尿液經送請臺灣尖端先進
    生技醫藥股份有限公司以酵素免疫分析法（EIA）初步檢驗
    及氣相層析質譜儀分析法（GC/MS）確認檢驗結果，確呈鴉
    片類（嗎啡）陽性反應，此有該公司出具之九十八年六月二
    十六日濫用藥物檢驗報告一紙在卷可參（參見偵卷第二九頁
    ）。又扣案之被告所有疑似第一級毒品海洛因白色粉末一包
    （驗餘淨重零點零六一四公克）經送請交通部民用航空局航
    空醫務中心鑑定結果，確含有第一級毒品海洛因成分，此有
    該中心出具之九十八年六月二十五日航藥鑑字第0983182號
    毒品鑑定書一紙在卷可憑（參見偵卷第三一頁）。綜上所述
    ，足認被告之自白核與事實相符，應可採為論罪科刑之依據
    。按施用第一、二級毒品為犯罪行為，毒品危害防制條例第
    十條定有處罰明文。故施用第一、二級毒品者，依前揭規定
    本應科以刑罰。惟基於刑事政策，對合於一定條件之施用者
    ，則依同條例第二十條、第二十三條之規定，施以觀察、勒
    戒及強制戒治之保安處分。又毒品危害防制條例於九十二年
    七月九日修正公布，自九十三年一月九日施行，其中第二十
    條、第二十三條將施用毒品之刑事處遇程序，區分為「初犯
    」及「五年內再犯」、「五年後再犯」。依其立法理由之說
    明：「初犯」，經觀察、勒戒或強制戒治後，應為不起訴處
    分或不付審理之裁定；經觀察、勒戒或強制戒治執行完畢釋
    放後，「五年內再犯」者，因其再犯率甚高，原實施之觀察
    、勒戒及強制戒治既已無法收其實效，爰依法追訴或裁定交
    付審理。至於經觀察、勒戒或強制戒治執行完畢釋放後，「
    五年後再犯」者，前所實施之觀察、勒戒或強制戒治已足以
    遮斷其施用毒品之毒癮，為期自新及協助其斷除毒癮，仍適
    用「初犯」規定，先經觀察、勒戒或強制戒治之程序。從而
    依修正後之規定，僅限於「初犯」及「五年後再犯」二種情
    形，始應先經觀察、勒戒或強制戒治程序。倘被告於五年內
    已再犯，經依法追訴處罰，縱其第三次（或第三次以上）再
    度施用毒品之時間，在初犯經觀察、勒戒或強制戒治執行完
    畢釋放五年以後，已不合於「五年後再犯」之規定，且因已
    於「五年內再犯」，顯見其再犯率甚高，原實施觀察、勒戒
    或強制戒治，已無法收其實效，即應依該條例第十條處罰（
    最高法院九十七年度第五次刑事庭會議決議意旨可資參照）
    。查本件被告前因施用毒品案件，經本院裁定送觀察、勒戒
    後，認有繼續施用毒品之傾向，復經本院以八十九年度毒聲
    字第四０二三號裁定令入戒治處所施以強制戒治，於九十年
    一月二十日停止戒治並交付保護管束，嗣因違反保護管束應
    遵守事項情節重大，經本院以九十年度毒聲字第二三七三號
    裁定撤銷停止戒治，再令入戒治處所施以強制戒治後，業於
    九十一年一月二十日執行完畢，並由臺灣板橋地方法院檢察
    署檢察官以九十一年度戒毒偵字第一０七號為不起訴處分確
    定。復因施用毒品案件，經本院以九十三年度訴字第五０三
    號判處有期徒刑八月確定（犯罪時間：九十二年十一月十三
    日）一節，此有臺灣高等法院被告前案紀錄表一份在卷可參
    。被告既曾於前揭強制戒治執行完畢釋放後五年內再犯施用
    毒品案件而經依法追訴處罰，且於本件中，又係於九十八年
    六月十六日下午一時許有施用第一級毒品海洛因之犯行，即
    非屬毒品危害防制條例第二十條第三項所定「五年後再犯」
    之情形，揆諸前開決議意旨及說明，自應逕行追訴處罰。從
    而，本件事證已臻明確，被告犯行洵堪認定，應予依法論科
    。
二、核被告所為，係犯毒品危害防制條例第十條第一項之施用第
    一級毒品海洛因罪。被告持有第一級毒品海洛因後，進而施
    用，其持有之低度行為應被其施用之高度行為所吸收，不另
    論罪。又被告前因施用毒品案件，經本院以九十五年度訴字
    第九三八號判處有期徒刑七月，嗣經臺灣高等法院以九十五
    年度上訴字第二四五九號撤銷原判決改判處有期徒刑九月確
    定，並經同法院以九十六年度聲減字第九八八號裁定減為有
    期徒刑四月又十五日確定，甫於九十六年七月十六日縮刑期
    滿執行完畢，此有臺灣高等法院被告前案紀錄表一份在卷可
    參，其前受有期徒刑之執行完畢，於五年以內故意再犯本件
    有期徒刑以上之罪，為累犯，應依刑法第四十七條第一項規
    定，加重其刑。再被告於非法持有、施用第一級毒品海洛因
    之犯罪未被發覺前，即向現場實施攔檢之員警黃景佑表示其
    有非法持有、施用第一級毒品之犯行，並主動交出而扣得其
    所有之第一級毒品海洛因一包（驗餘淨重零點零六一四公克
    ），自首而接受裁判，業據其於警詢及本院審理中陳述在卷
    可按，並經本院電詢本件查獲員警黃景佑查明屬實，此有本
    院辦理刑事案件電話記錄查詢表一紙在卷可憑，為對未發覺
    之犯罪自首而接受裁判，爰依刑法第六十二條前段規定，減
    輕其刑。被告有二以上刑之加重及減輕事由，爰依法先加後
    減之。爰審酌被告屢犯不改，顯見其意志不堅，缺乏勒戒動
    機，其施用毒品足以導致精神障礙、性格異常，甚至造成生
    命危險，戕害一己之身體健康，惟其犯後已能坦承犯行，態
    度良好等一切情狀，量處如主文所示之刑，並諭知易科罰金
    之折算標準。另扣案之第一級毒品海洛因一包（驗餘淨重零
    點零六一四公克），不問屬於犯人與否，應依毒品危害防制
    條例第十八條第一項前段規定，宣告沒收銷燬之。又盛裝前
    開第一級毒品海洛因之包裝袋一個，參以法務部調查局現今
    所採行之鑑驗方式，包裝袋仍會殘留微量毒品，而無法將之
    完全析離，此有法務部調查局調科壹字第09362396550 號函
    文意旨可資參照，是可認該一個包裝袋與殘留其上之第一級
    毒品海洛因當已無法析離，而均應視為毒品，故應與所盛裝
    之第一級毒品海洛因併予沒收銷燬，附此敘明。至鑑驗所耗
    損之第一級毒品海洛因，既已滅失，爰不另為沒收銷燬之諭
    知。
據上論斷，應依刑事訴訟法第二百七十三條之一第一項、第二百
九十九條第一項前段，毒品危害防制條例第十條第一項、第十八
條第一項前段，刑法第十一條、第四十七條第一項、第六十二條
前段、第四十一條第一項前段，判決如主文。
本案經檢察官蘇振文到庭執行職務。
中    華    民    國    98    年    9     月    30    日
                  刑事第六庭    法  官  林家賢
上列正本證明與原本無異。
如不服本判決，應於判決送達後十日內，向本院提出上訴書狀，
並應敘述具體理由；其未敘述上訴理由者，應於上訴期間屆滿後
二十日內向本院補提理由書（均須按他造當事人之人數附繕本）
「切勿逕送上級法院」。
                                書記官  林政良
中    華    民    國    98    年    9     月    30    日
附錄本判決論罪科刑法條：
毒品危害防制條例第十條：
施用第一級毒品者，處六月以上五年以下有期徒刑。


司法院資訊處製作；財團法人民間司法改革基金會備份。
